臺灣桃園地方法院刑事判決
110年度易緝字第39號
公  訴  人  臺灣桃園地方檢察署檢察官 
被      告  吳永成



指定辯護人  公設辯護人 廖彥傑
上列被告因竊盜等案件，經檢察官提起公訴（108年度偵字第284
19號、第28464號），本院判決如下：
    主  文
甲○○犯侵占遺失物罪，處罰金新臺幣陸仟元，如易服勞役，以新
臺幣壹仟元折算壹日，未扣案之犯罪所得新臺幣叁仟玖佰元沒收
，於全部或一部不能沒收或不宜執行沒收時，追徵其價額；又犯
侵占離本人持有物罪，處罰金新臺幣壹萬元，如易服勞役，以新
臺幣壹仟元折算壹日，未扣案之犯罪所得新臺幣玖仟元沒收，於
全部或一部不能沒收或不宜執行沒收時，追徵其價額。應執行罰
金新臺幣壹萬伍仟元，如易服勞役，以新臺幣壹仟元折算壹日。
    事  實
一、甲○○基於意圖為自己不法所有之侵占犯意，分別為下列行為
    ：
　㈠於民國107年9月29日下午2時27分起至同年月30日間某時，在
    位於板橋火車站某列車車廂之座椅下，見有如附表編號1所
    示之物（為乙○○所有，於109年9月29日下午2時27分起至同
    日下午3時30分許遺失於高雄市○○區○○○路00○0號之麥當勞）
    遺落於座椅下，即逕行取走如附表編號1所示之物後離去，
    予以侵吞入己，並於107年9月30日上午11時24分許，將如附
    表編號1所示之物攜至桃園市○○區○○路000號之點將通訊有限
    公司，以新臺幣（下同）3,900元之對價售予不知情之該公
    司不詳員工，嗣因乙○○發覺手機遺失，報警而循線查獲。
　㈡於108年1月4日上午10時30分起許，在位於桃園市中壢區中壢
    火車站大廳內設座椅上，見有深灰色手提包1只（為丙○○所
    有，內有如附表編號2所示之物，於同日上午10時8分起至同
    日上午10時18分止間某時遺忘在該處），詎甲○○雖預見該深
    灰色手提包1只可能為他人所有之離本人持有之物，即逕行
    徒手拿取該深灰色手提包1只後離去，予以侵吞入己，並於1
    08年1月4日上午10時18分後某時，即將該手提包內之如附表
    編號2所示之物攜至桃園市○○區○○路0○0號東大聯通有限公司
    ，以9,000元之對價售予不知情之該公司負責人戴益江，嗣
    因丙○○發覺手提包遺失，報警而循線查獲。
二、案經告訴人乙○○告訴、高雄市政府警察局三民第一分局報告
    臺灣高雄地方檢察署陳請臺灣高等檢察署檢察長令轉臺灣桃
    園地方檢察署，及桃園市政府警察局中壢分局移送臺灣桃園
    地方檢察署檢察官偵查起訴。
    理  由
壹、證據能力部分：
　㈠按被告之自白，非出於強暴、脅迫、利誘、詐欺、疲勞訊問
    、違法羈押或其他不正之方法，且與事實相符者，得為證據
    ，刑事訴訟法第156條第1項定有明文。本案被告甲○○於偵訊
    中之自白，並無出於強暴、脅迫、利誘、詐欺、疲勞訊問、
    違法羈押或其他不正之方法，具有任意性且基於如後所述之
    理由，核與事實相符，揆諸前開規定，前開被告自白自均應
    具有證據能力。
　㈡本判決下述所引用被告以外之人於審判外之書面陳述，檢察
    官、被告及辯護人於本院審理時對於該等證據能力均無爭執
    （本院易緝字卷第146至147頁），本院審酌前開證據資料作
    成時之情況，尚無違法不當及證明力明顯過低之瑕疵，而認
    為以之作為證據應屬適當，依刑事訴訟法第159條之5規定，
    自有證據能力。　
　㈢另本判決認定事實所引用之本件卷內之非供述證據，檢察官
    、被告及其辯護人均未主張排除前開證據之證據能力，且迄
    於本院言詞辯論終結前均未表示異議，本院審酌前開非供述
    證據並無證據證明係公務員違背法定程序所取得，亦無刑事
    訴訟法第159條之4之顯有不可信之情況與不得作為證據之情
    形，是本件認定事實所引用之本件卷內之非供述證據，均認
    為有證據能力。
貳、實體部分：
一、認定事實之理由及依據： 
  ㈠上揭事實，業據被告於本院審理中坦認不諱（本院易緝字卷
    第152頁），核與證人吳威廷即點將通訊有限公司員工於偵
    訊中證稱：我是點將通訊公司的員工，如附表編號1所示之
    手機確實是點將通訊公司收購的等語；證人即被害人丙○○於
    警詢、偵訊中證稱：108年1月4日我在中壢火車站搭乘上午1
    0時18分許的自強號，在同日上午10時30分許我檢查隨身行
    李時，發現我的灰色筆電手提包不見了，我在同日上午10時
    8分許坐在中壢火車站大廳椅子上，並將筆電包放在椅背上
    ，一時不慎將筆電包遺忘在該椅子上，筆電包內有如附表編
    號2所示之筆記型電腦1台，被告的身形很像我的手提筆電包
    遺失當天坐在我旁邊的人等語；證人戴益江即東大聯通有限
    公司負責人於警詢中證稱：我是東大聯通有限公司負責人，
    108年1月4日下午被告到我店內向我兜售如附表編號2所示之
    筆記型電腦1台，我即以9,000元購買該電腦，被告向我兜售
    該筆記型電腦時，並沒有告知我該筆記型電腦的來源等語在
    卷（偵字第12064號卷第176頁；偵字第28419號卷第37至38
    頁、第39至41頁、第124至125頁），並有被告向各通訊行販
    賣如附表編號1、2所示之物之手機買賣切結書、手機買賣契
    約書、門號0000000000號之申登資料、如附表編號2所示之
    物照片、被告於108年1月4日在中壢火車站大廳椅子上取走
    被害人手提包之監視器錄影畫面擷取圖片等件在卷可佐（偵
    字第12064號卷第71至73頁；偵字第28419號卷第47至49頁、
    第57至59頁、第61至63頁），足認被告前開任意性之自白與
    事實相符，應堪採信。
  ㈡綜上所述，本案事證明確，被告上開侵占遺失物、侵占離本
    人持有之物之犯行，堪以認定，均應予依法論科。
二、論罪之說明：
　㈠新舊法比較：
　　被告行為後，刑法第337條規定於108年12月25日修正公布，
    並於同年月27日生效施行，修正後之規定將罰金刑之數額提
    高為30倍，此與修正前之規定適用刑法施行法第1條之1第2
    項前段規定：「94年1月7日刑法修正時，刑法分則編未修正
    之條文定有罰金者，自94年1月7日刑法修正施行後，就其所
    定數額提高為30倍」之結果並無不同，因實際上構成要件及
    法定刑並未變更，尚無新舊法比較之問題，應逕行適用修正
    後之規定，先予敘明。
　㈡事實欄一、㈠部分：
　⒈刑法第320條竊盜罪所侵害者，係行為人破壞所有人或持有人
    對物品之持有支配關係；刑法第337條侵占遺失物罪所侵害
    者，係所有人或持有人對物品雖無拋棄權利之真意，但已因
    遺失物品而脫離持有狀態，行為人加以占有、替代持有。竊
    盜與侵占遺失或其他一時離本人物之主要區別，在於原所有
    人或持有人是否知悉物品在何處，是否對於物品有事實上影
    響可能性；如所有人或持有人不知物品之下落，支配持有關
    係因而中止，而行為人以支配之意思取得持有，即構成刑法
    第337條之侵占罪。經查，被告於事實欄一、㈠所示之時間、
    地點，偶然拾獲曾有翔所遺失之如附表編號1所示之物，且
    被告明知對如附表編號1所示之物並無合法持有權源，卻擅
    將其拾獲之如附表編號1所示之物逕行變賣予通訊行，阻絕
    原所有權人尋獲取回之可能，堪認屬所有權行使之表現而認
    具不法所有意圖，且侵占遺失物罪乃即成犯，一經侵占完成
    ，犯罪即屬成立，是核被告事實欄一、㈠所為犯行，係犯刑
    法第337條之侵占遺失物罪。
　⒉至起訴書雖認被告如事實欄一、㈠所示犯行應論以刑法第320
    條之竊盜罪等語。惟被告堅詞否認有何起訴書所載之竊盜犯
    行，辯稱：我很多年沒去高雄，我是在板橋火車站的自強號
    火車座位下撿到如附表編號1所示之物，我並沒有竊取該手
    機等語。又起訴書認被告涉嫌竊取告訴人所有之如附表編號
    1所示之物之證據，僅有告訴人於警詢中證稱：其在107年9
    月29日下午2時27分許，在高雄市○○區○○○路00○0號麥當勞2
    樓，將如附表編號1所示之物放在桌上，隨即趴在桌上休息
    ，待其於107年9月29日下午3時30分許醒來時，即發現如附
    表編號1所示之物不見，並經其查詢後發現該手機係於107年
    9月30日下午2時58分許遭人關機等語在卷（偵卷第12064號
    卷第9至10頁)，縱然被告將如附表編號1所示之物兜售予通
    訊行之時間為107年9月30日上午11時24分許，亦即被告將附
    表編號1所示之物販售與通訊行之時間晚於告訴人所稱該手
    機被關機之時間等情，然此部分事實與被告是否有為起訴意
    旨所指之竊盜構成要件基本事實並無關聯，況檢察官並未提
    出任何足以認定被告確有於告訴人所指於其睡著之期間內（
    即自107年9月29日下午2時27分起至同日下午3時30分止），
    在該麥當勞2樓竊取告訴人所有之如附表所示之物之任何證
    據以資補強告訴人之指訴，尚難單憑告訴人之片面指訴，遽
    認被告即為竊取告訴人所有如附表編號1所示之物之人，而
    為被告不利之認定。是檢察官以告訴人於警詢、偵訊時所為
    證述為據，惟除告訴人之唯一指訴外，檢察官並未提出其他
    補強證據可資佐證，自應為有利於被告之認定。又案件是否
    同一，應以侵害性行為之內容是否雷同，犯罪構成要件是否
    具有共通性（即共同概念）為準，若二罪名之構成要件具有
    相當程度之脗合而無罪質之差異時，即可謂具有同一性。「
    侵占遺失物罪」之行為人，對該物並未先具有委任管理等持
    有之關係，此與其他類型之侵占罪不同，而與「竊盜罪」相
    同，且所謂「侵占」與「竊盜」，俱以不法手段占有領得財
    物，其客觀構成要件之主要事實雷同，二罪復同以為自己或
    第三人不法之所有為主觀要件，同以他人之財物為客體，同
    為侵害財產法益之犯罪，罪質尚無差異，應認為具有同一性
    ，有最高法院86年度台非字第187號判決意旨足資參照。因
    侵占遺失物罪與竊盜罪，同為侵害他人財產權與支配權，侵
    害性行為相同，爰將起訴書就如事實欄一、㈠所引刑法第320
    條第1項竊盜罪法條，變更為同法第337條侵占離本人持有之
    物罪。
　㈢按刑法第337條所謂遺失物，係指本人無拋棄意思，僅因遺失
    而喪失其持有之物；而漂流物，則指無拋棄之意，因遺落或
    水流至水上之物；至所謂其他離本人所持有之物，係指除遺
    失物、漂流物外，凡非基於持有人之意思而喪失其持有者，
    均屬之（最高法院67年台上字第2662號判例要旨參照）。查
    被告於事實欄一、㈡所侵占之深灰色手提包1只，係被害人於
    108年1月4日上午10時8分起至同日上午10時18分止間某時，
    不慎遺忘在中壢火車站大廳椅子上，且被害人於同日上午10
    時30分許即發覺並報警，並稱係因提早進火車站始將手提包
    遺忘於該大廳椅子上等節，業據告訴人於警詢中證述明確（
    偵字第28419號卷第37頁），足見上開深灰色手提包1只並非
    被害人不知何時、何地遺失，而係一時脫離被害人實力支配
    之遺忘物，自應評價為離本人所持有之物。是核被告事實欄
    一、㈡所為，應係犯刑法第337條之侵占離本人持有之物罪。
    檢察官起訴書認被告此部分行為係犯侵占遺失物罪等語，容
    有誤會，惟檢察官所引應適用之法條與本院上開據以論罪科
    刑之法條既無不同，自無庸變更起訴法條，附此敘明。
　㈣被告所為上開侵占遺失物、侵占離本人持有物罪等2罪，係犯
    意各別，行為互異，應予分論併罰。
三、量刑之說明：
　　爰以行為人之責任為基礎，審酌被告不思以正途取得個人所
    需財物，因一時貪念侵占告訴人、被害人所遺失、遺忘如附
    表所示之物，造成告訴人、被害人之財產損失，實不足取。
    並考量其於本院審理中坦認犯行、然犯後迄未賠償告訴人、
    被害人之犯後態度，兼衡被告之犯罪動機、目的、手段、素
    行狀況，及其自陳國中畢業、職業為打零工，家中經濟狀況
    勉持之生活狀況（偵字第28419號卷第7頁）等一切情狀，量
    處如主文所示之刑，並定期其應執行之刑，並均諭知易服勞
    役之折算標準。
四、沒收：
　㈠被告竊得如附表編號1、2所示之物，經被告分別變賣後分別
    得款如附表「變賣金額」欄所示之價格乙情，業據被告於本
    院審理中陳述明確（本院他字卷第141頁；本院易緝字卷第1
    45頁），並有變賣如附表編號1所示之物之手機買賣切結書
    、變賣如附表編號2所示之物之手機買賣契約書在卷可佐（
    偵字第12064號卷第71頁；偵字第28419號卷第47至49頁），
    而被告變賣上開物品因而獲得財產上利益，雖均未扣案，仍
    屬刑法第38條之1第4項所稱變得之物而為被告之犯罪所得，
    自應依刑法第38條之1第1項前段、第3項之規定於所犯罪名
    下宣告沒收，於全部或一部不能沒收或不宜執行沒收時，各
    追徵其價額。
據上論斷，應依刑事訴訟法第299條第1項前段、第300條，判決
如主文。
中　　華　　民　　國　　111 　年　　5 　　月　　31　　日
 　　　　　　　　 刑事第十庭　　法　官　陳愷璘
以上正本證明與原本無異。
如不服本判決應於收受判決後20日內向本院提出上訴書狀，並應
敘述具體理由。其未敘述上訴理由者，應於上訴期間屆滿後20日
內向本院補提理由書(均須按他造當事人之人數附繕本)「切勿逕
送上級法院」。 
　　　　　　　　　　　　　　　  書記官　劉世揚　　　　　
中　　華　　民　　國　　111 　年　　5 　　月　　31　　日
附錄：本案論罪科刑法條全文​​​​​​​​​​​​​​​
刑法第337條
中華民國刑法第337條
意圖為自己或第三人不法之所有，而侵占遺失物、漂流物或其他
離本人所持有之物者，處1萬5千元以下罰金。



編號 物品名稱及數量 價值 （新臺幣） 變賣金額 （新臺幣） 1 ASUS牌手機（型號：ZenFone 4，內含SIM卡門號0000000000號1張）1支 10,000元 3,900元 2 acer牌筆記型電腦（型號：swift 5）1台 38,000元 9,000元